【裁判字號】    99,聲,143
【裁判日期】    990423
【裁判案由】    第三人異議之訴
【裁判全文】
臺灣高等法院民事裁定                   99年度聲字第143號
聲  請  人  甲○○
上列聲請人因與相對人高雄市稅捐稽徵處鹽埕分處等間第三人異
議之訴事件，聲請訴訟救助，本院裁定如下：
    主  文
聲請駁回。
    理  由
一、按當事人無資力支出訴訟費用者，依民事訴訟法第107條第1
    項前段規定，法院固應依聲請准予救助。惟所謂無資力，係
    指窘於生活，且缺乏經濟上之信用者而言（最高法院18年抗
    字第260號、43年臺抗字第152號判例意旨參照）。申言之，
    若非無籌措款項以支出訴訟費用之信用技能，即難謂為無資
    力支出訴訟費用。次按此項請求救助之事由，依民事訴訟法
    第109條第2項、第284條規定，得用可使法院信其主張為真
    實之一切證據，但依證據之性質，不能即時調查者，不在此
    限。而法院調查聲請人是否無資力支出訴訟費用，專就聲請
    人提出之證據為之，如聲請人並未提出證據，或依其提出之
    證據，未能信其無資力支出訴訟費用之主張為真實，即應將
    其聲請駁回，並無調查之必要（最高法院26年滬抗字第34號
    判例意旨參照）。又聲請人在原審曾經繳納裁判費，而於訴
    訟進行中不能釋明其經濟狀況確有重大之變遷，不能遽請救
    助（最高法院17年聲字第124號判例意旨參照）。
二、聲請人聲請意旨以：伊不服臺灣臺北地方法院98年度訴字第
    752號判決，提起上訴，因無資力繳納第二審訴訟費用，爰
    聲請准予訴訟救助云云。
三、經查，聲請人曾於民國（下同）98年1月14日及1月22日各繳
    納本件第一審裁判費新臺幣（下同）6,500元及3,410元，合
    計9,910元，有臺灣臺北地方法院自行收納款項收據可按（
    見原法院98年度訴字第752號卷(一)第1項前面）。茲聲請人因
    第一審敗訴而提起上訴並聲請訴訟救助，並未釋明其於第一
    審起訴後經濟狀況有何重大之變遷，致無資力支出第二審裁
    判費1萬4,865元，其遽予聲請訴訟救助，已有未合；又依本
    院查得之稅務電子閘門財產所得調件明細表之記載，聲請人
    有房屋1筆、土地1筆，加計存款利息、投資股利及薪資所得
    （97年度），財產總值為252萬517元，可見聲請人非無資力
    之人，應有繳納本件第二審裁判費1萬4,865元之資力。聲請
    人聲請訴訟救助，揆諸首揭說明，不應准許，爰裁定如主文
    。
四、據上論結，本件聲請為無理由，爰裁定如主文。
中    華    民    國    99    年    4     月    23    日
                    民事第十四庭
                        審判長法  官  林金村
                              法  官  湯美玉
                              法  官  王麗莉
正本係照原本作成。
不得抗告。
中    華    民    國    99    年    4     月    23    日
                              書記官  余姿慧

司法院資訊處製作；財團法人民間司法改革基金會備份。
